臺灣高等法院交通事件裁定　　　　　　　　　　　　九十三年度交抗字第八八八號
　　抗　告　人
　　即受處分人　甲○○
右抗告人因違反道路交通管理處罰條例案件，不服臺灣士林地方法院九十三年度交聲
字第八０八號，中華民國九十三年十月三十日裁定（原處分案號：北市裁三字第裁二
二─ＡＣＵ三○一八五九號），提起抗告，本院裁定如左：
    主  文
抗告駁回。
    理  由
一、按交通安全規則第二條第一項第一款及第二項之規定，汽車：指在道路上不依軌
    道或電力架線而以原動機行駛之車輛（包括機器腳踏車）。前項第一款所指之汽
    車，如本規則同一條文或相關條文就機器腳踏車另有規定者，係指除機器腳踏車
    以外四輪以上之車輛。次按同規則第一百十四條第二款之規定，汽車駕駛人飲用
    酒類或其他類似物後其吐氣所含酒精濃度超過每公升０‧二五毫克或血液中酒精
    濃度超過百分之０‧０五以上者，不得駕車。又依道路交通管理處罰條例第三十
    五條第一項第一款規定：汽車駕駛人，駕駛汽車經測試檢定酒精濃度超過規定標
    準者，處新台幣一萬五千元以上六萬元以下罰鍰，並當場移置保管其車輛及吊扣
    其駕駛執照一年。
二、本件抗告人即受處分人甲○○於民國九十三年六月二十日二十時五十二分，駕駛
    車輛ＡＥＴ─四一一號輕型機車，在臺北市○○路○段二十六巷口經警當場攔停
    舉發酒精濃度過量違規（經測試為每公升０‧八０毫克），依道路交通管理處罰
    條例第三十五條第一項第一款之規定，處罰鍰新台幣四萬五千元，此有臺北市政
    府警察局北市警交大字第ＡＣＵ三０一八五九號舉發違反道路交通管理事件通知
    單影本一件附卷可佐。
三、本件抗告意旨略以：(一)抗告人所騎乘的是車號ＡＥＴ─四一一號機車，而非原審
    裁定主文中所稱之「汽車駕駛人」。又理由欄下三，指出抗告人「曾服用史帝富
    保麗娜液藥品」實際上是擦拭治療頭皮奇癢的過敏性藥液之藥品。又理由欄下四
    ，有北市府警局北市警交大字第ＡＣＵ0000000號舉發反道路交通管理事
    件通知單，係因抗告人不服當時即提出申訴因酒測器失真，抗告人不認同、不簽
    字，再被冠加上「關起來」、「妨礙公務」等語，脅迫就範，並且在存證之錄音
    、錄影過程中似拍電影情節一口令一動作，完全不是出於自已意願簽字，故告發
    單不能做為佐證。(二)酒測器在被攔檢現場即癱瘓不能使用，所以再回大湖派出所
    重測，又訊號再次異常，顯然酒測器確失準確，經在辦公桌上敲、打、拍、碰後
    再測，赫然酒測值為每公升０‧八毫克（事實上小量四物藥酒四‧五公分ｘ四‧
    五公分的塑膠杯八分滿，並與中藥四物中和稀釋，應約為每公升０‧０八毫克才
    對），實有失公平與草率。事件翌日雖親前往北市府警局內湖分局，當面求見督
    察組歐都綿先生及交通組黃威雄先生，要求平反，後經兩位指導需以申訴書來申
    訴為準，但事後內湖分局、北市裁決所、原審法院等單位均未傳喚抗告人查察，
    僅憑告發單位當佐證，而原審法院曾傳訊舉發警員林皇彬先生到庭證述，但屬片
    面之詞，難以盡信。爰依法提起抗告云云。
四、經查：
　(一)受處分人對其於前揭時地騎乘機車，經臺北市政府警察局交通警察大隊員警當場
　　攔停實施酒精濃度測試，其吐氣酒精濃度達每公升０‧八０毫克等情並不否認，
　　並有前開舉發違反道路交通管理事件通知單影本一件附卷可資佐證。
  (二)又本件舉發之經過，業經證人即製單舉發之臺北市政府警察局內湖分局警員林皇
    彬於原審到庭證稱：當時我和替代役是巡邏勤務，晚上八點我巡邏至金湖路跟成
    功路五段、民權東路、康寧路三段的大十字路口，我在那邊等紅綠燈時，右邊紅
    磚人行道發現受處分人行駛人行道，引起我的注意，他是金湖路往康寧路三段的
    方向，我以為他會停下來，他一騎下人行道就往前衝過了紅綠燈，我就前往攔停
    告發，往前攔停時，我騎到康寧路三段二十六巷口，將他攔停，問話時我說你違
    規為何闖紅燈，他一開口聞到酒味，我呼叫派出所，請備差人員拿酒測器過來實
    施酒測，第一次酒測達到０‧七八毫克，後來酒測器因電力不足，上面顯示請充
    電，所以無法列印，所以我先關機，且因０‧七八毫克已經涉及公共危險罪，我
    請受處分人和我回大湖派出所重新酒測，因為要充電，插上充電器後繼續酒測，
    插上充電器之後，訊號還是異常，後來認定是吹氣握把內的九伏特電池也沒有電
    ，換了電池後就訊號正常，直接對於異議人酒測，反而測出０‧八０毫克，而同
    一人先後酒測常常測出會有些許的差別，如果按照正常言酒測值應該會下降，或
    許是因為受測者酒精發酵的關係，所以酒測值往上升，而這超過０‧五五毫克的
    酒測值很多，我也有列印出來。伊第二次酒測的時候，已經充電也換過電池，所
    以訊號是正常的，螢幕上面有出現請測試字樣，且數字會歸零等語。查證人林皇
    彬係依法執行職務之公務員，與受處分人並無仇隙，衡情應無攀誣受處分人之理
    ，其證言應堪採信。是依證人林皇彬所述，當日實施酒測時，係因酒測器電力不
    足無法列印測試結果，始進行第二次酒測，非如受處分人所稱係酒測器失靈。且
    第二次之酒測係於確定機器完全正常後才施測，其結果應屬正確。又受處分人雖
    於抗告時提出由財團法人康寧醫院所出具之診斷證明書，證明其因頭皮過敏所擦
    拭之polytar 藥膏內含焦油，故有異味，以致誤認其有煙酒味云云；惟觀受處分
    人至康寧醫院之診療日期為九十三年六月三十日，與本案案發之日九十三年六月
    二十日，相距十日，是該診斷證明書得否證明受處分人於案發當日確有擦拭
    polytar 藥膏，已有疑問；再參以本件酒精測試之方法，係由受處分人對測試器
    吹氣加以檢測，與受處分人身上氣味如何無關，故不論異議人所稱其使用含焦油
    成份藥品致身上有煙酒味一節是否為真，亦不致影響酒精測試之結果甚明。況受
    處分人對其於舉發當日於騎乘機車前曾飲用藥酒一節，亦自承無諱，足認其經測
    試之酒精濃度超過標準，確係因飲酒之結果。另依道路交通安全規則第二條規定
    可知，同規則第一百十四條第二款規定所稱「汽車」駕駛人係包括機器腳踏車，
    是受處分人抗告其係騎乘機車，非駕駛汽車，不在該條處罰之列，顯係誤解法條
    意義，再者原審法院曾傳喚受處分人到庭詢問，然受處分人以該日為其父入靈骨
    塔之日，而具狀請假未到，且本件待證事實已甚明確，原審法院因認已無再行傳
    訊受處分人之必要而逕行審結，於法均無違誤。
　(三)綜上所述，受處分人確有於酒後酒精濃度超過規定標準仍騎乘機車之違規行為，
　　受處分人所辯均不足採，其違規行為應堪認定。
五、原審以受處分人確有於前揭時、地酒後酒精濃度超過規定標準仍騎乘機車之違規
    行為，惟原處分機關依法處受處分人罰鍰新台幣四萬五千元，雖無不合，惟其漏
    未依道路交通管理處罰條例第三十五條第一項第一款之規定，處吊扣受處分人駕
    駛執照一年之處分，則有未洽。是認原處分有可議之處，將原處分撤銷，依道路
    交通管理處罰條例第三十五條第一項第一款之規定，裁處受處分人罰鍰新台幣四
    萬五千元，並吊扣駕駛執照一年，核無不當，受處分人抗告意旨，均無理由，應
    予駁回。
據上論斷，應依道路交通案件處理辦法第二十六條，刑事訴訟法第四百十二條，裁定
如主文。
中　　　華　　　民　　　國　　九十三　　年　　 十二 　　月　　 十三 　　日
　　                        台灣高等法院交通法庭
                                  審判長法  官  陳　貽　男
                                        法  官  陳　憲　裕
                                        法  官  徐　世　禎
右正本證明與原本無異。
不得再抗告。
                                        書記官  陳　玲　憶
中　　　華　　　民　　　國　　九十三　　年　　 十二 　　月　　 十三 　　日
